臺灣高等法院高雄分院刑事判決　　　　　九十三年度上訴字第六九三號
　　上　訴　人
　　即　被　告　丁○○
右上訴人因搶奪等案件，不服臺灣高雄地方法院九十三年度訴字第三二九號中華民國
九十三年六月十七日第一審判決（起訴案號：臺灣高雄地方法院檢察署九十三年度偵
字第一二五四號），提起上訴，本院判決如左：
    主  文
原判決關於搶奪部分撤銷。
丁○○共同連續意圖為自己不法之所有，而搶奪他人之動產，處有期徒刑年。
其他上訴駁回。
    事  實
一、丁○○與綽號「阿榮」之不詳姓名年籍成年男子，共同基於意圖為自己不法所有
    之概括犯意聯絡，由該名綽號「阿榮」之男子，騎乘丁○○所有車牌號碼ＯＫＫ
    ─九六八號機車附載丁○○，連續於如附表一所示之時間、地點，以如附表一所
    示之犯罪方式搶奪如附表一所示之被害人所有如附表一所示之財物，並將得手如
    附表一所示之金錢朋分花用，除如附表一編號二所示之阿爾卡特廠牌行動電話一
    支藏放在丁○○位於高雄縣岡山鎮○○里○○街二三巷七號住處外，其餘物品則
    隨手丟棄在路邊。嗣經警於同年六月六日下午五時許，經檢察官指揮司法警察借
    提丁○○前往其住處蒐證時，在其住處內起獲上開阿爾卡特廠牌行動電話一支，
    而查悉上情。
二、丁○○另承前揭意圖為自己不法所有之概括犯意，獨自騎乘車牌號碼ＯＫＫ─九
    六八號機車，連續於如附表二所示之時間、地點，以如附表二所示之犯罪方式搶
    奪如附表二所示之被害人所有如附表二所示之財物。嗣於同年五月二十日，為警
    持搜索票，在丁○○住處執行搜索時，查獲如附表二所示除現金及金項鍊以外之
    贓物，而知悉上情。
三、又丁○○於九十二年三、四月間某日，在高雄縣岡山鎮警悟寺廁所內，拾獲辛○○之皮包一只，內有辛○○之身分證、輕型機車駕駛執照、行車執照、健保卡及
    借書證各一枚，係辛○○於九十一年十二月初在高雄縣岡山鎮○○路樂客多超市
    停車場失竊而離本人所持有之物，丁○○竟意圖為自己不法之所有，將之侵占入
    己。嗣經警於同年五月二十日在其住處執行搜索時起獲，始查悉上情。丁○○隨
    於同年五月二十七日由其父陳德屏陪同主動投案向警說明前開二、三部分之案情
    。
四、案經高雄市政府警察局刑警大隊及高雄縣警察局岡山分局報告臺灣高雄地方法院
    檢察署檢察官偵查起訴。
    理  由
一、訊據上訴人即被告丁○○僅坦承有於前揭時地，拾獲被害人辛○○之皮包一只，
    內有辛○○之身分證、輕型機車駕駛執照、行車執照、健保卡及借書證各一枚，
    而將之侵占入己之事實不諱，惟矢口否認有何搶奪犯行，辯稱：我沒有與綽號「
    阿榮」之人共同去搶奪，我的機車借給「阿榮」，「阿榮」還我機車時，在機車
    置物箱內就有一些身分證、提款卡等物，我不知道這些證件及提款卡的來源；上
    開阿爾卡特廠牌行動電話是「阿榮」借給我的，我不知道他的手機是如何來的云
    云。
二、惟查：右揭犯罪事實，業據被告迭於警訊、偵查及原審調查、審理時，均坦承不
    諱（見高雄縣政府警察局岡山分局岡警字第○九二○○三○九四八號卷第一、二
    、四至六頁、高雄市政府警察局高市警刑偵五字第○九二○○三九八七四號卷第
    一、二頁、臺灣高雄地方法院檢察署九十二年度偵字第一一四三八號卷第四、五
    、二一、二四、二六頁、臺灣屏東地方法院檢察署九十二年度偵字第五一一一號
    卷第七、八頁、原審卷第十八、十九、六五至六七頁），核與被害人甲○○及丙○○於警訊及原審審理時（見高雄市政府警察局高市警刑偵五字第○九二○○三
    九八七四號卷第三、四、五至七頁、原審卷第三二、三三、四六至四八頁）；被
    害人乙○○及辛○○於警訊中（見高雄縣政府警察局岡山分局岡警字第○九二○○三○九四八號卷第十六、十七頁）；被害人庚○○○、解惠青於警訊及偵查中
    （見高雄縣政府警察局岡山分局岡警字第○九二○○三○九四八號卷第十三至十
    五、十一、十二頁、臺灣高雄地方法院檢察署九十二年度偵字第一一四三八號卷
    第三十正、反面、三七頁）之證述情節大致相符；並有搜索票影本、高雄縣政府
    警察局岡山分局九十二年五月二十日搜索扣押筆錄、扣押物品目錄表三紙、贓物
    領據三紙、贓物認領保管單一紙及贓物照片五紙（見高雄縣政府警察局岡山分局
    岡警字第○九二○○三○九四八號卷第二二至三八頁）、高雄市政府警察局刑事
    警察大隊九十二年六月六日扣押筆錄、扣押物品目錄表一紙、贓物認領保管單一
    紙及阿爾卡特廠牌行動電話照片一紙附卷可稽（見高雄市政府警察局高市警刑偵
    五字第○九二○○三九八七四號卷第十一至十五頁），被告上開之自白核與事實
    相符，自堪採信。被告嗣於本院翻異前供，空言否認任何搶奪犯行，無非事後卸
    責之詞，不足採信。本件事證明確，被告上開犯行均堪認定，應予依法論科。
三、核被告所為，係犯刑法第三百二十五條第一項之搶奪罪、同法第三百三十七條之
    侵占離本人所持有之物罪。被告與綽號「阿榮」之不詳姓名年籍成年男子間，就
    上開搶奪被害人甲○○、丙○○部分之搶奪犯行，彼此有犯意聯絡及行為分擔，
    均為共同正犯。又被告先後多次搶奪犯行，均時間緊接，手法相同，所犯係犯罪
    構成要件相同之罪名，顯係基於概括之犯意反覆為之，為連續犯，應依刑法第五
    十六條之規定論以情節較重之共同搶奪罪，並依法加重其刑。被告所犯連續搶奪
    罪與侵占離本人所持有之物罪間，犯意各別，罪名互殊，應予分論併罰。被告於
    九十二年五月二十七日警訊筆錄中雖自稱係由其父陳德屏陪同向警方自首云云，
    惟經證人即本案該部分協辦員警蔡博欽於本院到庭證稱：被告到案之前，就連續
    發生好幾起搶奪案件，被告的車號已經被我們掌握，根據車籍資料已經知道被告
    是嫌疑犯，由承辦小隊長劉弘彰帶隊到被告住處去搜索，搜到很多皮包、行動電
    話、支票、保險卡等證物，後來請被告母親聯絡，通知被告到案說明，被告父親
    才帶被告到桃園分局說明，當時我們已經知道犯罪嫌疑人是何人等語甚明（見本
    院九十三年八月十八日審判筆錄），被告對證人蔡博欽之證言，亦表示沒有意見
    （見本院同上審判筆錄），足見被告顯不符自首要件，附此敘明。
四、原審關於被告連續搶奪部分，予以論罪科刑，固非無見。惟查：被告對於犯罪事
    實二、三部分，係由其父陳德屏陪同主動向警方投案，並坦承犯行，已如前述，
    雖不符自首要件，但其犯罪後之態度仍為科刑時所應審酌之情狀，自應具體描述
    。原審對於被告此部分主動投案之行為，漏未敘明，並於科刑時加以採酌，自有
    未洽。被告上訴意旨，仍執前詞，否認有何搶奪犯行，指摘原判決不當，固無足
    取，但原判決關於此部分既有上開可議之處，該部分即屬無可維持，自應由本院
    將原判決關於被告搶奪部分予以撤銷改判。爰審酌被告有多次非行紀錄，素行不
    佳，有臺灣高雄地方法院檢察署刑案資料查註紀錄表暨臺灣高等法院被告全國前
    案紀錄表在卷可考，年輕力壯，竟不思正途，尋找正當職業，獲取生活所需，竟
    蒙歹念，先後搶奪財物多次，嚴重危害社會治安，惡性重大，對被害人心理造成
    莫大之恐懼，惟念其於犯後曾主動投案，並坦承全部犯行，犯後態度尚佳等一切
    情狀，量處如主文第二項所示之刑，以資懲儆。
五、至原審就被告侵占離本人所持有之物部分，因而適用刑法第三百三十七條、第四
    十二條第二項，罰金罰鍰提高標準條例第一條前段、第二條之規定，並審酌被告
    侵占所得不多等一切情狀，科處罰金三千元，並諭知如易服勞役之折算標準。經
    核原判決此部分認事用法，均無不合，量刑亦屬適當，被告上訴意旨，雖不否認
    此部分犯罪，惟認原判決量刑過重，指摘原判決不當云云，為無理由，應予駁回
    。
六、前述撤銷改判部分所處之刑及上訴駁回部分所處之刑，依法應併執行之，自無定
    應執行刑之問題，併此敘明。
據上論斷，應依刑事訴訟法第三百六十八條、第三百六十九條第一項前段、第三百六
十四條、第二百九十九條第一項前段，刑法第二十八條、第五十六條、第三百二十五
條第一項、第五十一條第十款，判決如主文。
本案經檢察官周章欽到庭執行職務。
中    華    民    國      九十三      年      八      月     三十一   日
                              臺灣高等法院高雄分院刑事第八庭
                                  審判長法官  郭雅美
                                        法官  江泰章
                                        法官  裕斗
右正本證明與原本無異。
搶奪部分如不服本判決應於收受本判決後十日內向本院提出上訴書狀，其未述上訴
理由者，並得於提起上訴後十日內向本院補提理由書狀（均須按他造當事人之人數附
繕本)「切勿逕送上級法院」。
其餘部分不得上訴。
                                      書記官  戊玉珠
中    華    民    國      九十三      年      八      月     三十一   日
附表一：
┌─┬───┬───────┬──────┬────────┬─────┐
│編│被害人│ 犯 罪 時 間  │犯 罪 地 點 │  所 得 財 物   │ 犯罪方法 │
│號│      │              │            │                │          │
├─┼───┼───────┼──────┼────────┼─────┤
│一│甲○○│92年４月日  │高雄市左營區│皮包一只，內有現│綽號阿榮男│
│  │      │上午８時分許│和光街與後昌│金二百五十元、提│子騎乘車牌│
│  │      │              │路口        │款卡、身分證、健│號碼OKK-96│
│  │      │              │            │保卡。          │8號機車附 │
├─┼───┼───────┼──────┼────────┤載被告，由│
│二│丙○○│92年５月７日  │高雄市楠梓區│皮包一只，內有身│被告下手行│
│  │      │下午７時許    │民昌街與中昌│分證、國際商業銀│搶。      │
│  │      │              │街口        │行信用卡一張、第│          │
│  │      │              │            │一銀行支票一紙、│          │
│  │      │              │            │現金約二萬元、阿│          │
│  │      │              │            │爾卡特廠牌手機一│          │
│  │      │              │            │支。            │          │
└─┴───┴───────┴──────┴────────┴─────┘
附表二：
┌─┬───┬───────┬──────┬────────┬─────┐
│編│被害人│ 犯 罪 時 間  │犯 罪 地 點 │  所 得 財 物   │ 犯罪方法 │
│號│      │              │            │                │          │
├─┼───┼───────┼──────┼────────┼─────┤
│一│盧施金│92年５月初某日│高雄縣梓官鄉│皮包一只，內有盧│被告獨自騎│
│  │珠    │下午６時許    │梓官路城隍廟│清榮所有之機車行│乘OKK-968 │
│  │      │              │廣場前      │照及保險卡。    │號機車行搶│
│  │      │              │            │                │。        │
├─┼───┼───────┼──────┼────────┤          │
│二│乙○○│92年５月７日  │高雄縣岡山鎮│皮包一只，內有小│          │
│  │      │下午某時許    │岡山高中前  │皮包一只、現金二│          │
│  │      │              │            │百元、金項鍊一條│          │
│  │      │              │            │、金融卡一張、手│          │
│  │      │              │            │環一只、健保卡二│          │
│  │      │              │            │張、身分證一張。│          │
├─┼───┼───────┼──────┼────────┤          │
│三│己○○│92年５月９日  │高雄縣岡山鎮│皮包一只，內有小│          │
│  │      │下午８時分許│仁安街三十八│皮包一只、現金二│          │
│  │      │              │號前        │千三百元、台東區│          │
│  │      │              │            │中小企業銀行支票│          │
│  │      │              │            │一紙、摩拖羅拉廠│          │
│  │      │              │            │牌手機一支、林庭│          │
│  │      │              │            │儀保險卡一張。  │          │
└─┴───┴───────┴──────┴────────┴─────┘
